【裁判字號】    91,上訴,2267
【裁判日期】    920425
【裁判案由】    違反槍砲彈藥刀械管制條例
【裁判全文】
臺灣高等法院刑事判決                          九十一年度上訴字第二二六七號
    上  訴  人
    即  被  告  甲○○
                乙○○
    右  一  人
    選任辯護人  李歸坵律師
右上訴人即被告等因違反槍砲彈藥刀械管制條例案件，不服臺灣板橋地方法院九十一
年度訴字第六三八號，中華民國九十一年五月十日第一審判決（起訴案號：臺灣板橋
地方法院檢察署九十年度偵字第一八三二四號、九十一年度偵字第三六八號）提起上
訴，本院判決如左：
    主  文
上訴駁回。
乙○○緩刑肆年。
    事  實
一、甲○○於民國九十年十月二十六日下午三時許，在位於彰化縣之員林家商大門口
    前，收受成年男子李光鎮（由檢察官另案簽分偵辦中）所交付之黑色手提包乙只
    ，明知其內置有具有殺傷力之仿BERETTA廠半自動手槍之金屬改造玩具手槍（槍
    枝管制編號：0000000000號）乙支及同具殺傷力約８ＭＭ之土造子彈
    、９ＭＭ制式子彈各乙顆後，竟攜至其位於彰化縣田中鎮○○路○段一一五０巷
    一五八弄十六號住處，未經許可而在上址寄藏前開玩具手槍及子彈。甲○○旋即
    於翌（二十七）日攜帶前揭槍、彈北上找乙○○，並於同日凌晨三時四十分許，
    在臺北縣樹林市○○路二七五號前，將前揭槍、彈連同黑色手提袋交予乙○○後
    ，即前往開車以準備搭載乙○○，詎乙○○明知該手提袋內有上開具有殺傷力之
    槍、彈，仍未經許可而持有之。嗣於同日凌晨三時五十分許，因巡邏員警見在該
    址等待之乙○○形跡可疑，乃上前盤查而當場查獲乙○○，並扣得前揭均具有殺
    傷力之改造手槍乙支及土造子彈、９ＭＭ制式子彈各乙顆。甲○○見乙○○遭警
    查獲後，遂駕車返回其上址住處，經警通知始到案而偵悉上情。
二、案經臺北縣警察局樹林分局報告臺灣板橋地方法院檢察署檢察官及該署檢察官自
    動檢舉偵查起訴。
    理  由
一、被告甲○○迭於警、偵訊中及原審審理時，坦承於右揭時、地寄藏前開均具有殺
    傷力之槍、彈，並告知被告乙○○黑色手提袋內有槍彈後交其持有等情不諱，訊
    據被告乙○○則供認於右揭時、地，自被告甲○○處收受前開槍、彈乙節屬實，
    惟矢口否認有右揭被訴之犯行，辯稱：伊有拿到甲○○交給伊的黑色手提袋，伊
    不知道裡面是槍與子彈，後來警方就來了云云。
二、經查：扣案之上開手槍及子彈等物，經送內政部警政署刑事警察局鑑驗結果，手
    槍（槍枝管制編號：0000000000號）認係仿BERETTA廠半自動手槍製
    造之金屬玩具手槍，換裝土造金屬槍管改造而成之改造手槍，機械性能良好，認
    具有殺傷力；子彈其中一顆，認係土造子彈，具直徑約８ＭＭ之土造金屬彈頭，
    經試射可擊發，認具殺傷力；另一顆認係口徑９ＭＭ制式子彈，認具殺傷力等情
    ，有該局九十年十一月三日刑鑑字第二０八三二三號鑑驗通知書乙紙附卷可稽（
    九十年度偵字第一八三二四號卷第三二頁），並有扣案上開改造金屬玩具手槍一
    支；土造子彈、制式子彈各一顆及照片乙幀在卷可資佐證，足認被告甲○○前揭
    自白與事實相符而堪以採信。次查被告甲○○於警訊及原審審理時，均一致供稱
    確曾告知被告乙○○手提袋內有槍及子彈等語（九十年度偵字第一八三二四號卷
    第二八頁；原審卷第二七頁）。且被告乙○○於警訊時亦不否認於巡邏員警經過
    現場時，有將被告甲○○交付之黑色手提袋放置於騎樓下之情事（同上偵查卷第
    四頁反面），被告乙○○所辯不知手提袋內置有槍彈云云，果為真實，其於員警
    經過查獲現場時，何須將該手提袋置於騎樓下？衡情應係知情心虛，為圖逃避警
    方追查所致，被告乙○○確實知悉該手提袋內有手槍及子彈乙節，應堪認定。又
    被告乙○○既明知被告甲○○所交付之手提袋內有槍彈，竟應允而未經許可而將
    該槍彈置於其實力支配之下，其持有槍彈之犯罪行為即告完成，自不因持有時間
    之短暫，而有礙於其罪責之成立。再者，被告乙○○於案發後之警、偵訊中，均
    能清楚記憶並陳述事實之大致經過，復於原審及本院審理時均能明確回答問題，
    毫無困難之處；而本院就被告乙○○於本件行為時之精神狀態，亦曾囑託臺北市
    立療養院加以鑑定，該院略以：曾員屬邊緣性智力功能範圍（即介於正常智能與
    智能不足範圍間），應知悉上開行為之違法性，亦無其受精神病症狀影響之證據
    ，是其犯行當時對於外界事務之知覺理會與判斷作用，以及自由決定意思之能力
    ，並未受明顯損害，當時其精神狀態並未至精神耗弱或心神喪失之程度等語，有
    該院九十二年一月十五日北市療成字第０九二三００四００００號函附被告乙○
    ○精神鑑定報告書乙份附卷可稽（本院卷第四八頁至第五０頁），辯護意旨稱被
    告乙○○因腦部受傷而常有心神喪失之情形云云，自不足採信，至於依被告乙○
    ○所提之免役證明書影本，僅知被告免役原因係經徵兵檢查判為丁等體位，尚難
    據此資為認定被告乙○○心神已喪失之基礎，被告乙○○前揭所辯各節，應係事
    後圖卸刑責之詞，殊無足採。本案事證明確，被告二人犯行洵堪認定，均應予依
    法論科。
三、被告甲○○、乙○○二人未經許可，分別寄藏及持有上開同具殺傷力之改造手槍
    及子彈，核渠等所為，被告甲○○係犯槍砲彈藥刀械管制條例第十一條第四項之
    未經許可寄藏其他可發射子彈具有殺傷力之各式槍砲罪及第十二條第四項之未經
    許可寄藏子彈罪；被告乙○○則係犯同條例第十一條第四項之未經許可持有其他
    可發射子彈具有殺傷力之各式槍砲罪及第十二條第四項之未經許可持有子彈罪。
    又被告二人分別以一個寄藏及持有行為，寄藏及持有上開改造玩具手槍及子彈，
    均屬一行為而觸犯上揭罪名，各依刑法第五十五條想像競合犯之規定，分別從一
    重之槍砲彈藥刀械管制條例第十一條第四項之未經許可寄藏其他可發射子彈具有
    殺傷力之各式槍砲罪，及同條項之未經許可持有其他可發射子彈具有殺傷力之各
    式槍砲罪處斷。至於被告甲○○受李光鎮委託代為保管本案之槍彈，其保管本身
    所為之「持有」，既係「寄藏」之當然結果，法律上自宜僅就「寄藏」行為為包
    括之評價，不應另就「持有」予以論罪，附予敘明（最高法院七十四年台上字第
    三四００號判例意旨參照）。
四、原審本同上之見解，援引刑事訴訟法第二百九十九條第一項前段，槍砲彈藥刀械
    管制條例第十一條第四項、第十二條第四項，刑法第十一條前段、第五十五條、
    第四十二條第二項、第三十八條第一項第一款，罰金罰鍰提高標準條例第二條，
    現行法規所定貨幣單位折算新臺幣條例第二條規定，審酌被告二人前均無犯罪科
    刑之紀錄，有臺灣高等法院檢察署刑案紀錄檢覆表二份在卷可參，及渠等犯罪之
    動機、目的、手段、寄藏及持有時間尚屬短暫，與寄藏、持有前開改造玩具手槍
    及子彈之行為，對社會治安之危害非微，以及犯罪後被告甲○○尚知坦承犯行，
    被告乙○○猶飾詞卸責之態度等一切情狀，就被告甲○○部分量處有期徒刑一年
    二月，併科罰金新臺幣六萬元；就被告乙○○部分量處有期徒刑一年二月，併科
    罰金新臺幣三萬元，並分別就渠等所科罰金部分併予諭知易服勞役之折算標準，
    併予指明被告甲○○、乙○○二人於行為後，槍砲彈藥刀械管制條例業於九十年
    十一月十四日修正公布，自同年月十六日起施行，該條例第十九條有關強制工作
    之規定業經刪除乙情。末以扣案均具殺傷力之前開仿BERETTA廠半自動手槍之改
    造金屬玩具手槍（槍枝管制編號：0000000000號）乙支，及９ＭＭ制
    式子彈乙顆，均為違禁物，依刑法第三十八條第一項第一款規定，併為沒收之諭
    知；扣案土造子彈乙顆，既經鑑驗單位實際試射，則已不具違禁物之性質，而未
    為沒收之宣告。其認事用法均無違誤，量刑亦稱妥適。被告甲○○具狀空指原判
    決昧於事實，且任意推定犯罪事實；被告乙○○上訴意旨猶執前詞否認犯罪，均
    無理由，應予駁回。
五、末查，被告乙○○前未曾受有期徒刑以上刑之宣告，有本院被告全國前案紀錄表
    在卷可按，其於犯罪時之精神狀態雖經鑑定未達心神喪失或精神耗弱之程度，惟
    既屬邊緣性智力功能範圍，顯係一時失慮而觸犯法律，經此偵查審理程序，當知
    警惕，應無再犯之虞，本院審酌上情，認其所處之刑，以暫不執行為適當，爰併
    宣告緩刑四年，以勵自新。
六、被告甲○○經合法傳喚，於審判期日，無正當理由不到庭，爰不待其陳述逕行判
    決。
據上論斷，應依刑事訴訟法第三百六十八條、第三百七十一條，刑法第七十四條第一
款，判決如主文。
本案經檢察官曾忠己到庭執行職務。
中      華      民      國    九十二    年      四      月    二十五    日
                                臺灣高等法院刑事第六庭
                                    審判長法  官  陳  春  秋
                                          法  官  李  英  豪
                                          法  官  洪  英  花
右正本證明與原本無異。
如不服本判決，應於收受送達後十日內向本院提出上訴書狀，其未敘述上訴之理由者
並得於提起上訴後十日內向本院補提理由書（均須按他造當事人之人數附繕本）。
                                          書記官  陳  威  霖
中      華      民      國    九十二    年      四      月    二十七    日


司法院資訊處製作；財團法人民間司法改革基金會備份。
